【裁判字號】    89,易,857
【裁判日期】    900305
【裁判案由】    勞工安全衛生法
【裁判全文】
臺灣花蓮地方法院刑事判決                        八十九年度易字第八五七號
    公  訴  人  臺灣花蓮地方法院檢察署檢察官
    被      告  厚祐工程有限公司
    兼代表人    甲○○
右列被告因違反勞工安全衛生法案件，經檢察官提起公訴（八十九年度偵字第三二二
二號），本院判決如左：
    主  文
甲○○從事業務之人，因業務上之過失致人於死，處有期徒刑伍月，如易科罰金，以
參佰元折算壹日。緩刑參年。
厚祐工程有限公司雇主違反對防止有墜落、崩塌之虞之作業場所引起之危害，應有符
合標準之必要安全衛生設備之規定，致發生死亡之職業災害，科罰金新台幣伍萬元。
    事  實
一、甲○○係設於花蓮市復興新村四十六號厚祐工程有限公司（起訴書誤載為厚裕工
    程有限公司，下稱厚祐公司）之負責人，為從事業務之人，於民國八十九年三月
    三日僱用林嘉隆擔任厚祐公司擔任防水工之工作，並於同日上午指派林嘉隆前往
    花蓮縣吉安鄉○○○街四十六號乙○○住宅進行屋頂玻璃採光罩之防水工作，本
    應注意雇主對勞工於玻璃材料構築之屋頂從事作業時，應於屋架上設置適當強度
    ，且寬度在三十公分以上之踏板，或裝設安全護網等安全衛生設備，以防止有墜
    落或崩塌之虞之作業場所所引起之危害，而甲○○原雖有在採光罩上放置模板以
    供勞工踩踏，但於要施作模板下方之採光罩部分時，就需將模板取下，此時甲○
    ○應注意設置安全護網等安全設備，以防止勞工墜落，且依當時情形並無不能注
    意之情事，甲○○竟疏未設置上開防護設備，致林嘉隆於該日九時四十分許，在
    上開地點採光罩上施工時，因當日施工部分為模板下方採光罩處（其他部分均已
    完工），林嘉隆乃將模板取下，施工過程因重心不穩，壓破玻璃，不慎失足墜落
    地面，致其顱內出血，送往慈濟醫院後於同日十時五十分許不治死亡。
二、案經台灣花蓮地方法院檢察署檢察官相驗後自動檢舉偵查起訴。
      理  由
一、前揭事實，業據被告甲○○坦承為厚祐公司負責人，於前開時日僱用林嘉隆在上
    述地點進行屋頂採光罩之防水工作，及林嘉隆施工時不慎失足墜落死亡等情，但
    否認其有過失，辯稱原本在採光罩上面有設置模板，供工人站在上面施工，但當
    天不知為何沒有模板，以致林嘉隆失足墜落云云。經查：
  (一)前開事實，除有被告甲○○前述陳述可參外，尚有證人即當日與被害人一起工作
    之丙○○、屋主乙○○於警訊、偵查及本院訊問時證稱可參，復有照片數張為憑
    。而被害人林嘉隆確因本件事故死亡之事實，亦經檢察官督同法醫師相驗屬實，
    製有勘驗筆錄、相驗屍體證明書、驗斷書附卷可憑。
  (二)按雇主應對防止有墜落、崩塌之虞之作業場所引起之危害，應有符合標準之必要
    安全設備；雇主對勞工於玻璃等材料構築之屋頂從事作業時，為防止勞工踏穿墜
    落，應於屋架上設置適當強度，且寬度在三十公分以上之踏板，或裝設安全護網
    ，勞工安全衛生法第五條第一項第五款、勞工安全衛生設施規則第二百二十七條
    分別定有明文，被告為被害人之雇主，按其智識程度，當知前揭規定。而被告承
    包乙○○前開住處之採光罩防水工程，且不定時會去看現場施工情形，施工過程
    原本工人是從二樓浴室綁繩索垂下來，工人拉著繩索施工，後來曾踩破玻璃，差
    一點掉落，之後就有拿模板放在採光罩上面施工，但被害人卻因踩破玻璃摔死等
    情，為證人乙○○在本院訊問時證述甚明；又事故發生前玻璃踩光罩上原有放置
    模板，供施工者踩踏，但因為當天要施工部分就是模板下方，而其他部分均已完
    工，不能再放置模板，所以被害人將模板取下，而不慎於施工時玻璃破裂失足墜
    落致死等情，亦為證人丙○○在本院訊問證稱可參，而被告為該防水工程之承包
    者，亦為被害人之雇主，其應知該工程在收尾時玻璃採光罩上就不能放置模板，
    而應以設置安全護網等其他安全設備防止勞工墜落，而依當時情形並無不能注意
    之情事，被告竟未為之，其顯有過失，且其過失行為與被害人之死亡結果有相當
    因果關係，至為明確，至於被告所放置之模板雖為被害人取下以致不慎發生此件
    事故，但此是因被害人要施作該處模板下方工程所致，被害人雖亦與有過失，但
    不能據此解免被告應負之刑責。本件事證明確，被告之過失犯行已可認定。
二、核被告甲○○所為，係犯刑法第二百七十六條第二項之業務過失致人於死罪，又
    其違反勞工安全生衛生法第五條第一項第五款之規定，致發生該法第二十八條第
    二項第一款之死亡災害，應依同法第三十一條第一項論科，而被告厚祐公司應依
    同法第三十一條第二項論科。被告甲○○係一行為觸犯二罪名，為想像競合犯，
    應從一重之業務過失致死罪處斷。再查(一)按行為後法律有變更者，適用裁判時之
    法律；但裁判前之法律有利於行為人者，適用最有利於行為人之法律，刑法第二
    條第一項定有明文。且如易服勞役、易科罰金等法令之變更，亦有刑法第二條第
    一項規定之適用（最高法院二十四年七月刑庭總會決議、最高法院二十九年度上
    字第五二五號判例參照）。(二)經查，刑法第四十一條業於九十年一月四日修正，
    同年一月十日經總統公布實施，該條第一項修正為：「犯最重本刑為五年以下有
    期徒刑之罪，而受六月以下有期徒刑或拘役之宣告，因身體、教育、職業、家庭
    之關係或因其他正當事由，執行顯有困難者，得以一元以上三元以下折算一日，
    易科罰金。但確因不執行所宣告之刑，難收矯正之效或難以維持法秩序者，不在
    此限。」較諸修正前刑法第四十一條規定：「犯最重本刑為三年以下有期徒刑以
    下之刑之罪，而受六月以下有期徒刑或拘役之宣告，因身體、教育、職業或家庭
    之關係，執行顯有困難者，得以一元以上三元以下折算一日，易科罰金」，就易
    科罰金部分，以新法對行為人較為有利，是依據前開說明，本案自應適用修正後
    之刑法第四十一條第一項前段規定，對被告甲○○諭知易科罰金之折算標準。爰
    審酌被告甲○○之素行、因過失未設置安全設施致勞工墜落死亡，肇事後有部分
    賠償被害人家屬（有匯款單附卷可稽），被害人對本件事故亦與有過失暨被告甲
    ○○之智識程度、犯罪後之態度等一切情狀，就被告甲○○及厚祐公司分別量處
    如主文所示之刑，並就被告甲○○部分諭知易科罰金之折算標準。末查被告甲○
    ○未曾受有期徒刑以上刑之宣告（有臺灣花蓮地方法院檢察署刑案資料查註記錄
    表一件可參），經此教訓，當知警惕，本院認所宣告之刑，以暫不執行為當，併
    予宣告緩刑三年，以啟自新。
據上論斷，應依刑事訴訟法第二百九十九條第一項前段、勞工安全衛生法第三十一條
第一項、第二項、刑法第十一條前段、第二條第一項前段、第二百七十六條第二項、
第五十五條、第四十一條第一項前段、第七十四條第一款、罰金罰鍰提高標準條例第
一條前段、第二條，判決如主文。
中        華        民        國      九十    年      三    月    五    日
                                      臺灣花蓮地方法院刑事庭
                                          法  官  楊  碧  惠
右正本證明與原本無異。
如對本判決不服，應於送達後十日內，向本院提出上訴狀。（應抄附繕本）告訴人或
被害人如對於本判決不服者，應具備理由請求檢察官上訴，其上訴期間之計算係以檢
察官收受判決正本之日期為準。
                                          法院書記官
中        華        民        國      九十    年      三    月    十二  日
附錄本判決論罪之法律條文：
勞工安全衛生法第三十一條第一項、第二項：
違反第五條第一項或第八條第一項之規定，致發生第二十八條第二項第一款之職業
  災害者，處三年以下有期徒刑、拘役或科或併科新臺幣十五萬元以下罰金。
法人犯前項之罪者，除處罰其負責人外，對該法人亦科以前項之罰金。
刑法第二百七十六條第二項：
從事業務之人，因業務上之過失犯前項之罪者，處五年以下有期徒刑或拘役，得併科
三千元以下罰金。


司法院資訊處製作；財團法人民間司法改革基金會備份。
